臺灣基隆地方法院刑事判決　　　　　　　 93年度易字第257號
公　訴　人　臺灣基隆地方法院檢察署檢察官
被　　　告　子○○　男　31歲.
選任辯護人　丑○○律師
輔　佐　人　戊○○
上列被告因竊盜案件，經檢察官提起聲請簡易判決處刑（93年度
偵字第669 號），本院認不宜行簡易程序改以通常程序審理，並
經檢察官併案審理（臺灣基隆地方法院檢察署檢察官：93年度偵
字第1715號、臺灣士林地方法院檢察署檢察官：93年度偵字第
3498號、第4568號），本院判決如下︰
    主  文
子○○連續竊盜，處有期徒刑伍月，如易科罰金以參佰元折算壹
日，並應於刑之執行完畢或赦免後，令入相當處所施以監護壹年
陸月。
    事  實
一、子○○基於意圖為自己不法之所有之概括犯意，先後為下列
    犯行：
(一)、子○○於民國九十二年九月或十月間某日，在台北市○○區
    ○○路二０六號二樓乙○○（子○○之妻戊○○與乙○○之
    夫丙○○為姊弟關係，子○○與戊○○該時亦借住於沈盈該
    碼之珠寶盒內之金項鍊二條、金戒指一只、小孩金飾三組（
    每組含金手鍊二條、金項鍊一條、金戒指二只）。嗣經警在
    前開禮餅盒採得子○○之指紋一枚，始知上情。
(二)、子○○於九十二年十二月三十日十二時十三分許，在基隆市
    七堵區○○○路十五之十四號宏品彈簧床店中，趁店主己○○不注意之際，徒手竊取店內床罩乙組（價值新臺幣一千六
    百元）得手離去。嗣己○○於九十二年十二月卅日下午五時
    許，借調社區警衛處之監視錄影帶，始查知上情，並於同日
    晚間七時許至子○○位在基隆市○○○路十五之十一號十樓
    之三之居所詢問，子○○原矢口否認竊盜，然仍畏懼東窗事
    發，乃於九十二年十二月卅一日上午十一時許，將前開床罩
    還予己○○。
(三)、子○○於九十三年四月十六日凌晨三時四十分許，駕駛車號
    二Ｎ─一七六一號自用小貨車，附載其妻戊○○，途經台北
    市○○區○○路三二九號前，見辛○○所有停放於該處之車
    號ＣＮＢ─五六五號之嶄新當年份山葉牌一二五ＣＣ之重型
    機車，乃獨自一人下手行竊，將該機車搬上前開貨車之上，
    適為巡邏員警當場查獲逮捕。
(四)、緣壬○○係基隆市安樂區興寮里里長，其於九十三年四月廿
    日晚間八時許，至基隆市警察局第三分局五堵派出所為里民
    調解紛爭，於離去時在派出所門口遇見子○○，子○○訛稱
    其係基隆市警察局第三分局刑事組人員，並稱可為壬○○之
    里民調解紛爭，壬○○乃遞交名片一紙予子○○，子○○於
    翌日即九十三年四月廿一日上午十時許，至壬○○位在基隆
    市○○○路一一三號住家所開設之電器行，壬○○該時不在
    家，子○○乃乘壬○○之妻不注意之際，下手竊取壬○○置
    於住家之ＮＯＫＩＡ三五三０廠牌型式之手機一支，嗣雖壬○○返家，子○○仍虛以委蛇與壬○○聊天，再向壬○○告
    辭，子○○旋持前開手機，於同日不詳時間，至位在台北市
    ○○路○段十號之傑昇通信行以一千二百元之價格加以變賣
    予該通信行老闆庚○○。子○○離去壬○○住處後，因壬○○之妻打前開手機與壬○○連絡未果，壬○○查看住家店舖
    之監視錄影帶，始查知上情，其乃於九十三年四月廿三日使
    其之里民打電話與子○○連絡，假意欲請子○○以基隆市警
    察局第三分局刑事組人員身分出面調解紛爭，子○○於該日
    晚間九時許，騎乘懸掛ＣＣＵ─三三五號車牌之原車號為Ｃ
    ＬＦ─三六九號之嶄新之當年份山葉牌一二五ＣＣ之重型機
    車（車主為癸○○）之贓車依約出現在基隆市○○區○○路
    基隆監理站前，為埋伏之警員當場逮捕。
二、案經告訴人己○○訴由基隆市警察局第三分局報告臺灣基隆
    地方法院檢察署檢察官偵查起訴及移送併辦。
    理  由
一、訊據被告坦承事實欄一(二)、(三)、(四)之竊盜犯行，然矢口否認
    事實欄一(一)之犯行，辯稱：告訴人乙○○因睡的床位不好，
    後來伊和伊妻戊○○及告訴人之先生丙○○就幫告訴人移床
    位，因為移床位之關係，伊有將告訴人床箱裏的東西拿出，
    來，可能因此而將手指紋留在床箱內之禮餅盒、有密碼之珠
    寶盒內之外側云云。惟查：證人即告訴人乙○○於本院九十
    四年二月三日審理時證稱「是有移床這件事，在移床的時候
    ，我及我先生及我一個小孩的首飾是放在二個餅乾盒裡面（
    按依該證人九十四年三月廿四日補充證詞，其尚有一彌月心
    型金飾禮盒），被告當時有把床掀起來，但是被告並沒有摸
    到放在最裡面的那二個餅乾盒，而且這二個餅乾盒在移床之
    後，我通通換掉，把首飾分別放在一個新的餅乾盒和一個有
    密碼鎖的珠寶盒。我是換了之後，才被偷的。」，又證稱其
    所失竊之金飾是放在新的餅乾盒和一個有密碼鎖的珠寶盒裏
    ，至於放在彌月心型金飾禮盒裏的金飾則未失竊等語，證人
    丙○○則於同庭證稱「（問：失竊金飾所置放的有密碼之珠
    寶盒與餅乾盒和移床時裝金飾的餅乾盒是否一樣？）不一樣
    。本來是裝在兩個鐵質的訂婚喜餅盒裡，後來有一個換成有
    密碼的皮質的珠寶盒，另一個換成一樣是鐵質的餅乾盒。」
    等語，既然證人乙○○之失竊金飾所放置之餅乾盒及有密碼
    鎖之珠寶盒係在被告幫其搬床之後才換的，則被告前開辯詞
    本無何實益，被告之指紋斷無可能在搬床之後，仍留於證人
    乙○○所新換之餅乾盒及有密碼鎖之珠寶盒之外側（按依內
    政部警政署刑事警察局九十四年三月十日刑紋字第０九四０
    ０三二一八六號函，編號一指紋係採自「置於被害人臥室床
    下放置遭竊金飾之禮餅盒（按即前開所述新的餅乾盒）底部
    表面（外側）」，編號二指紋係採自「失竊房間內遭歹徒移
    動過之金飾盒（按此係指前開所述彌月心型金飾禮盒）表面
    」）；再被告於審理時亦自承其從未看過證人乙○○所稱之
    有密碼鎖之珠寶盒，證人戊○○亦證稱就只有幫乙○○移動
    床位那一次有移動乙○○房內之擺設，而由台北市政府警察
    局內湖分局刑事鑑識相片編號四卻可看出證人乙○○所稱之
    搬床之後才換的有密碼鎖之珠寶盒（按即壓於餅乾盒下方之
    紅色珠寶盒），此除可見證人乙○○前開證言不虛，益可見
    證人乙○○確有在被告為其搬床之後換過原先放金飾之餅乾
    盒，而被告核無可能在乙○○換過原先放金飾之餅乾盒後再
    有任何機會打開乙○○之掀床床箱，並觸摸翻動床箱內之放
    金飾之餅乾盒及有密碼之珠寶盒進而在該等盒任何一者之外
    側留下指紋。又證人乙○○於本院九十四年三月廿四日審理
    時所證「我全部有三個裝金飾的盒子，原先搬床的時候就有
    三個裝首飾的盒子，其中一個就是後來採證照片上心型的彌
    月金飾禮盒，搬完床之後失竊採證之前，有換掉另外二個裝
    首飾的盒子，換成採證照片上的禮餅盒（餅乾盒）、有密碼
    的珠寶盒，只有心型的彌月金飾禮盒是原來搬床時的裝首飾
    的盒子，在搬床的前後心型的彌月金飾禮盒都放在床廂最外
    面，再來是放有密碼的珠寶盒、最裡面是禮餅盒（如以搬床
    前來說，後面二者是換之前裝首飾的舊盒子），心型的彌月
    金飾禮盒裡面的東西沒有失竊，採證的時候只有在心型的彌
    月金飾禮盒、禮餅盒上面採到。」等語，其所證稱警方在何
    處採得指紋之情形，核與內政部警政署刑事警察局前開九十
    四年三月十日刑紋字第０九四００三二一八六號函及該局九
    十三年一月九日刑紋字第０九二０二四二六七二號鑑驗書、
    台北市政府警察局內湖分局刑事鑑識相片所示相符。綜上，
    被告前開所辯核係臨訟卸責之詞，不足採信，此外，復有證
    人己○○、壬○○、庚○○、乙○○、辛○○於警訊、偵訊
    、本院九十三年度基簡字第二三六號案件審理時之證詞供錄
    在卷，且有被害人己○○、辛○○所立之贓物領據各一紙、
    被竊床罩照片、監視錄影翻拍照片二幀、被害人壬○○之手
    機照片二幀、傑昇通信中古手機讓渡切結書一紙在卷可稽，
    本件事證明確，被告上開犯行足堪認定。末以，被告經本院
    依職權送署立基隆醫院鑑定其犯案之精神狀態（本院並將被
    告於長庚紀念醫院基隆分院就醫全部病歷送該院參酌），該
    院九十三年八月二日九三基醫精字第０九三０００五六四號
    函送之精鑑定報告書表示，「楊員在家尚可規則服藥，但因
    楊員時常離家好幾天，離家期間均無服藥治療，楊妻亦不清
    楚楊員離家在外的情形，家屬表示，楊員在長庚紀念醫院基
    隆分院就醫期間，其主治醫師亦曾建議楊員需住院接受治療
    ，但因楊父不忍，只住一天就出院了．．．」、「．．．八
    十八年四月楊員廿五歲時開始在基隆長庚醫院精神科門診治
    療，但一直不規則服藥治療。．．．」、其結論則為「楊員
    為慢性精神分裂病患者，其智能屬中度智能障礙．．．楊員
    與現實之接觸並無極度受損，推論楊員案發當時應處於精神
    耗弱而無心神喪失之情況。」、其建議為「由於楊員缺乏病
    識感，一直未能規則治療，在缺乏積極精神醫療下，更容易
    使其衝動控制與社會性事物判斷力受損而做下危害社會之犯
    行，未免楊員再次因精神疾病治療不佳而做出危害社會之犯
    行，建議鈞院施以監護處分，令楊員入相當處所，接受積極
    之精神醫療兩年。」等語，是以被告自有罪責減輕事由。
二、核被告所為，係犯刑法第三百二十條第一項之竊盜罪。被告
    前後多次竊盜犯行，時間緊接，所犯又係構成要件相同之罪
    名，顯係基於概括犯意為之，為連續犯，以一罪論，並應依
    刑法第五十六條之規定，加重其刑；公訴人雖僅起訴事實欄
    一(二)之犯行，然其餘犯行既與已起訴部分具有連續犯裁判上
    一罪之關係，自在本院得一併審究之範圍內。被告犯案時處
    於精神耗弱狀態，自應依刑法第十九條第二項之規定減輕其
    刑，並先加而後減。爰審酌被告竊盜之次數、竊盜物品之價
    值、犯罪手段、犯後態度等一切情狀，量處如主文所示之刑
    ，並諭知易科罰金之折算標準。被告經送署立基隆醫院作精
    神鑑定，經該院權衡全盤情狀，而作出前開被告應送監護處
    分之建議，已如前述，是以自應依刑法第八十七條第二項、
    第三項之規定，宣告被告應於刑之執行完畢或赦免後，令入
    相當處所施以監護一年六月。
三、臺灣基隆地方法院檢察署檢察官九十三年度偵字第一七一五
    號移送併辦意旨另以：被告子○○於九十三年四月十五日晚
    間至翌日下午六時許間之不詳時間，在台北市○○路○段卅
    八號前，竊取癸○○所有車號為ＣＬＦ─三六九號機車，並
    改懸掛ＣＣＵ─三三五號車牌，因認被告另涉犯竊盜罪嫌等
    語。按犯罪事實，應依證據認定之，無證據不得推定其犯罪
    事實；不能證明被告犯罪者，應諭知無罪之判決，刑事訴訟
    法第一百五十四條、第三百零一條第一項分別定有明文；而
    事實之認定，應憑證據，如未能發現相當證據，或證據不足
    以證明，自不能以推測或擬制之方法，為裁判基礎；倘積極
    證據不足為不利於被告事實之認定，即應為有利於被告之認
    定，更不必有何有利之證據（最高法院四十年臺上字第八六
    號、三十年上字第八一六號判例意旨參照）。經核檢察官無
    非係以被告騎乘改懸掛ＣＣＵ─三三五號車牌而原車號為Ｃ
    ＬＦ─三六九號機車當場為警查獲、被害人癸○○之指述為
    其主要論據。訊據被告固不否認騎乘前開機車為警查獲，然
    其於本院九十三年度基簡字第二三六號案件審理時辯稱伊係
    在台北市○○路向一不知名之陳姓中年男子以三萬多元買來
    的，該中年男子叫伊先付二萬五千元訂金，約定一週後付餘
    款，嗣本院命警清查ＣＣＵ─三三五號機車，基隆市警察局
    第三分局九十三年六月二日基警分三刑字第０九三００七七
    三八號函表示，據ＣＣＵ─三三五號機車車主冠輪車業股份
    有限公司負責人丁○○所述，該車係貸款車，該車係被告之
    父親楊永清向其貸款所買（證人丁○○於本院九十四年二月
    三日審理時亦持此證詞），被告乃於本院準備程序辯稱：「
    我父親向丁○○的車行買來的機車已經壞掉了，要報廢，我
    不知道要怎麼報廢，我去八德路的監理處要辦理該機車報廢
    ，結果遇到一個黃牛（就是我先前說的陳先生），該黃牛向
    我說他可以幫我辦理，然後我又向他說我還要買一輛機車來
    騎，然後該男子就說叫我等一下就把一輛機車牽過來，我之
    前把證件和牌照都交給他，他牽車過來的時候就把我要報廢
    的機車牌照掛上去。」。然查：被告既欲向監理機關辦理其
    父親向丁○○買來之舊機車之報廢手續，結果卻又將要報廢
    之機車牌照掛在向陳姓中年男子買來之機車上，其之所辯甚
    與常理相悖。再查，本院九十四年二月三日審理時證人戊○○證稱被告之母甲○○係給被告二萬元買機車，此與被告所
    陳其付陳姓中年男子二萬五千元不符，又失竊之ＣＬＦ─三
    六九號機車係九十三年之嶄新之當年份山葉牌一二五ＣＣ之
    重型機車，此有車輛失竊作業資料一紙附卷可稽，是以，該
    車為警查獲時之價值至少亦有四萬元以上之譜（以當年度新
    車之中古價而論），證人丁○○亦於本院證稱前開機車新車
    價在五萬八千元左右，而當年度之中古車價格亦仍在四萬元
    左右等語，被告竟以證人戊○○所述之二萬元價格購得，其
    顯知該車係屬贓車，況機車現貨買賣，恆無出賣人先收取被
    告所稱之二萬五千元之訂金，即將機車交付，在無任何連絡
    方式下，竟應允被告在一週後才付餘款之理，況被告亦知陳
    姓中年男子掛在出賣之機車上之車牌係其要報廢之前開車牌
    ，由此可見，被告明知其所買受之低於市價之當年份機車之
    贓車屬性，而故加買受之事實至屬明顯，被告所犯係屬刑法
    第三百四十九條第二項之故買贓物罪至明。綜上，被告既自
    警訊伊始均自陳前開機車係買來的，證人戊○○亦證稱被告
    有收取其母甲○○之二萬元買車款（證人甲○○亦到院證稱
    被告有向其拿二萬元，僅其不記得是九十三年何月間之事）
    ，則被告取得ＣＬＦ─三六九號機車之來源顯係向他人購得
    ，而其購買之時則明知該車係贓車之屬性，其故買贓物罪已
    明，而非犯竊盜罪，是以，此部分應退由檢察官另案偵辦，
    並將被告以故買贓物罪起訴。
據上論斷，應依刑事訴訟法第四百五十二條、第二百九十九條第
一項前段，刑法第五十六條、第三百二十條第一項、第十九條第
二項、第四十一條第一項前段、第八十七條第二項、第三項，罰
金罰鍰提高標準條例第一條前段、第二條，判決如主文。
本案經檢察官黃鴻達到庭執行職務
中　　華　　民　　國　　94　　年　　4 　　月　　7 　　日
                  刑事第三庭審判長法    官　鄭景文
                                  法　　官　王美婷
                                  法　　官　曾雨明
以上正本證明與原本無異。
對於本件判決如有不服，應於收受送達後10日內，向本院提出上
訴書狀，上訴於臺灣高等法院。
中　　華　　民　　國　　94　　年　　4 　　月　　8　　日
                                  書 記 官  王靜敏
附錄法條：
中華民國刑法第320條第1項：
意圖為自己或第 3 人不法之所有，而竊取他人之動產者，為竊盜
罪，處5年以下有期徒刑、拘役或5百元以下罰金。
